行　政　法　院　判　決　　　　　　　　　　　　　八十八年度判字第三七四七號
　　原　　　告　新潮館股份有限公司
　　　　　　　　　　　　　　　.
　　代　表　人　甲○○
　　被　　　告　行政院新聞局
右當事人間因廣播電視法事件，原告不服行政院中華民國八十七年九月十七日台八七
訴字第四五三四六號再訴願決定，提起行政訴訟。本院判決如左︰
　　主  文
原告之訴駁回。
　　事  實
緣原告係錄影節目帶發行業，被告行政院新聞局派員於民國八十六年七月二十三日在
台北市○○路○段五十一號光華商場樓下四十七號攤位「笙鼎電腦光碟」查獲其發行
之影音光碟節目「瑪麗的獵獲物」、「天使的抉擇」等片與被告核准內容不符，且已
逾越限制級尺度，被告以其行為違反廣播電法第二十九條之一規定，乃依同法第四
十五條之二規定，以八十六年十月八日維廣四字第一四○六六號函處原告罰鍰三萬
元（折合新台幣九萬元）。原告不服，向行政院新聞局提起訴願，復向行政院提起再
訴願，遞遭決定駁回，遂提起行政訴訟。茲摘兩造訴辯意旨如次：
原告起訴意旨略謂︰一、本案原處分以「發行與本局核准內容不符之影音光碟節目」
而為罰鍰之處分，又訴願及再訴願決定駁回原告之請求無非以「．．．訴願人卻未依
審查核准之節目內容及長度發行．．．」。惟查：關於系爭節目長度部分：「瑪麗的
獵物」、「天使的抉擇」係原告自日本合法取得發行權之作品，經行政院新聞局審查
核准之長度分別為八十八分及七十五分。據查，原告所發行之系爭節目長度應為「八
十九分及七十分」。詳言之，即包含整個節目實際內容八十八分及六十九分，片頭為
原告之商業廣告一分鐘，故發行長度為八十九分及七十分。被告查獲之系爭節目長度
卻為「九十三分二十二秒及七十一分」，實令原告不解。特此另檢附原告原發行之系
爭節目帶，以資參照。二、原決定機關徒以時間長度任意為「顯見系爭違法節目內容
與本局審查核准內容不符」之臆測，有欠公允！遽為駁回訴願及再訴願，實難令原告
折服！關於系爭節目內容部分：查原告發行之系爭節目內容皆為「核准內容」，僅於
片頭串加「ＮＦＭ新潮館」、「敬告啟事」、「新潮館電話及傳真」等單純商業廣告
。且原告並未變更節目內容。懇請鈞院審酌，以維原告權益。三、按廣播電節目供
應事業，其節目內容及有關管理事項準用廣播電法第二十五條應經新聞局審定之規
定，此觀廣播電法第二十九條之一至明。違反上述規定者，依同法第四十五條之二
處三千元以上，三萬元以下之罰鍰，並沒入其節目。惟查被告不論違反情節重大與否
，對原告皆選科最高額三萬元罰鍰，容有違行政法上比例原則。又徵諸法律雖規定行
政機關處分時有其裁量權，但裁量權之行使亦應符合法律目的，不得濫用。否則有違
裁量權之行使。末按行政處分必須依據正確事實及法規，廣播電節目供應事業准予
發行之節目內容，必須符合廣播電法，廣播電法施行細則及廣播電節目供應事
業管理規則等，經審查核准並發予證明書後始得發行之。揆諸上開相關規定，發行是
否與核准內容相符，即應比照「核准內容」是否相符。而非徒以時間計算或就查扣之
節目帶內容重新審查，而為相反之認定。遽為原告不利之處分；查系爭節目「瑪麗的
獵物」、「天使的抉擇」兩者所發行之內容並非「與核准內容不符」。本案被告並未
據此就查扣之節目帶內容詳加調查，原訴願及再訴願決定機關復對本案之事實認識未
清，徒以時間長度片段內容任意為「系爭違法節目內容與本局審查核准內容不符」之
臆測，已嚴重侵害原告之權益。四、本案業經訴願及再訴願均遭駁回，其所持理由均
指稱原告所發行之系爭節目「瑪麗的獵物」、「天使的抉擇」其發行長度為「九十三
分二十二秒及七十一分」，足證系爭節目內容與該局審查核准內容不符，遂駁回其訴
願與再訴願，且認定原處分與原決定均應與維持。但據查，原告所發行之系爭節目含
商業廣告一分鐘，其發行總長度為八十九分及七十分。此尚有台北駐日經濟文化代表
處所核發之日本原產地證明，以資佐證。其內容標示有日本原產節目時間長度，系爭
節目「瑪麗的獵物」、「天使的抉擇」其原產長度是為「八十八分及七十一分」。被
告查獲之系爭節目長度竟為「九十三分二十二秒及七十一分」，實令原告不解。五、
綜上述理由，本案被告並未盡其調查事實之能事，率為罰鍰之處分，顯有違誤，原訴
願及再訴願決定亦未詳加審究，復予維持，均難令原告折服。請判決撤銷原處分及訴
願、再訴願決定等語。
被告答辯意旨略謂︰一、按廣播電供應事業之設立，應經新聞局許可，其節目內容
及有關管理事項準用廣播電法第二十五條應經新聞局審查之規定，為廣播電法第
二十九條之一所規定。同法施行細則第三十九條第一項復規定廣播電節目供應事業
於錄影節目帶發行或播映前，應檢具申請書表、錄影節目帶、審查費及證照費，送請
新聞局審查。第四十條第一項復規定，錄影節目帶經審查核准者，應由送審之廣播電
節目供應事業製作標籤黏貼或印製於錄影節目帶側面及其封套上，影碟形式之錄影
節目帶則應黏貼或印製於封套上；其屬免送審之錄影節目帶者，仍應依規定標示，並
於核准字號欄內註明免送審類別。同條第二項亦規定，前項標籤應載明節目名稱、長
度、級別、核准字號、權利範圍、廣播電節目供應事業名稱、地址、負責人姓名及
登錄許可證字號；標籤供家用者為白色，供播映者為黃色。違反上揭規定，經營、策
劃、製作、發行或託播廣播電節目、廣告、錄影節目帶者，處三千元以上，三萬元
以下罰鍰，並沒入其節目，為廣播電法第四十五條之二所明定。二、原告稱：(1)原
告發行之系爭節目內容皆為「核准內容」，僅於片頭串加「ＮＦＭ新潮館」、「敬告
啟事」、「新潮館電話及傳真」等一分鐘商業廣告，原告並未變更節目內容。(2)被告
查獲之系爭節目長度竟比日本原產節目長度長，實令人不解。(3)被告不論違反情節重
大與否，皆處最高罰鍰，有違行政法上比例原則，又法律雖規定行政機關處分時有其
裁量權，但裁量權之行使應符合法律目的不得濫用，否則有違裁量權之行使，是原處
分顯有違誤云云。惟查：(一)原告發行與核准內容不符之影音光碟節目，經被告派員於
民國八十六年七月二十三日在台北市○○路○段五十一號光華商場樓下四七攤位「笙
鼎電腦光碟」查獲，有當場查扣之影音光碟節目「瑪麗的獵獲物」、「天使的抉擇」
等共計貳片，並經該行號在場負責人於查扣單上認簽不諱，違法事實明確。(二)查本案
系爭影音光碟節目「瑪麗的獵獲物」、「天使的抉擇」等貳片，雖係經被告審查核准
發行之影片，惟原告未依審查核准之節目內容及長度發行，其竟發行內容有性行為過
程具體描述、口交等猥褻鏡頭。查此等情節已逾越限制級規範，應予以刪剪或禁演。
又系爭節目經被告審查核准之長度分別為八十八分及七十五分，然被告查獲之系爭節
目長度卻為九十三分二十二秒及七十一分（參原），顯見系爭違法節目內容與被告
審查核准內容不符，足證原告將未經被告審查核准之節目內容予以違法發行，違反廣
播電法甚明。(三)至原告稱系爭節目內容皆為「核准內容」，僅於片頭串加一分鐘商
業廣告，原告並未變更節目內容一節。查系爭節目姑不論多出之時間為廣告或不足核
准長度，原告於送審時並未作此保留，且系爭影片資料亦未有此註記。而系爭違法節
目實際長度與被告審查核准之長度不符，且內容逾越限制級尺度，顯見原告違法發行
錄影節目，殆無疑義，所訴顯不足採。(四)另原告指稱本件裁處最高罰鍰，有違比例原
則，且有濫權之虞部分。查原告違反廣播電法已非初犯（參附件），仍漠法律而
明知故犯。被告審酌原告屢犯之情形及本件違法事實，依職權按廣播電法第四十五
條之二規定於法定裁量範圍內予以行政裁量，裁處原告三萬元（折合新台幣九萬元）
之罰鍰。被告所為行政處分適當及適法，誠無原告所言有違比例原則及濫權之虞。特
此陳明。三、綜右所述，原告發行違法錄影節目，其行為顯已違反廣播電法第二十
九條之一規定，被告依同法第四十五條之二核處，於認事用法上應無違誤。原告所持
理由係規避責任之詞，冀邀免，顯不足採。請判決駁回原告之訴等語。
　　理  由
按廣播電節目供應事業之設立，應經新聞局許可，其節目內容及有關管理事項準用
廣播電法第二十五條應經新聞局審定之規定，為廣播電法第二十九條之一所規定
。同法施行細則第三十九條第一項復規定廣播電節目供應事業於錄影節目帶發行或
播映前，應檢具申請書表、錄影節目帶、審查費及證照費，送請新聞局審查。第四十
條第一項復規定，錄影節目帶經審查核准者，應由送審之廣播電節目供應事業製作
標籤黏貼或印製於錄影節目帶側面及其封套上，影碟形式之錄影節目帶則應黏貼或印
製於封套上；其屬免送審之錄影節目帶者，仍應依規定標示，並於核准字號欄內註明
免送審類別。同條第二項亦規定，前項標籤應載明節目名稱、長度、級別、核准字號
、權利範圍、廣播電節目供應事業名稱、地址、負責人姓名及登錄許可證字號；標
籤供家用者為白色，供播映者為黃色。違反上揭規定，經營、策劃、製作、發行或託
播廣播電節目、廣告、錄影節目帶者，處三千元以上，三萬元以下罰鍰，並沒入其
節目，為廣播電法第四十五條之二所明定。本件原告係錄影節目帶發行業，被告派
員於八十六年七月二十三日在台北市○○路○段五十一號光華商場樓下四十七號攤位
「笙鼎電腦光碟」查獲其發行之影音光碟節目「瑪麗的獵獲物」、「天使的抉擇」等
片，與被告核准之內容不符，且已逾越限制級尺度，被告以其行為違反廣播電法第
二十九條之一規定，乃依同法第四十五條之二規定，處原告罰鍰三萬元（折合新台幣
九萬元）。原告不服，循序提起行政訴訟，主張：(1)原告發行之系爭節目內容皆為「
核准內容」，僅於片頭串加「ＮＦＭ新潮館」、「敬告啟事」、「新潮館電話及傳真
」等一分鐘商業廣告，原告並未變更節目內容。(2)被告查獲之系爭節目長度竟比日本
原產節目長度長，實令人不解。(3)被告不論違反情節重大與否，皆處最高罰鍰，有違
行政法上比例原則，又法律雖規定行政機關處分時有其裁量權，但裁量權之行使應符
合法律目的不得濫用，否則有違裁量權之行使。是原處分顯有違誤云云。惟查：(一)原
告發行與核准內容不符之影音光碟節目，經被告派員於民國八十六年七月二十三日在
台北市○○路○段五十一號光華商場樓下四七攤位「笙鼎電腦光碟」查獲，有當場查
扣之影音光碟節目「瑪麗的獵獲物」、「天使的抉擇」等共計貳片，並經該行號在場
負責人於查扣單上認簽不諱，復制有查扣物品清單、事業資料查詢表、錄影帶影片資
料查詢表等件附原處分可稽，違法事實極為明確。至於原告事後提出之光碟片，既
非在現場查扣之物，自不足採信。(二)查本案系爭影音光碟節目「瑪麗的獵獲物」、「
天使的抉擇」等貳片，雖係經被告審查核准發行之影片，惟原告未依審查核准之節目
內容及長度發行，其竟發行內容有性行為過程具體描述、口交等猥褻鏡頭。查此等情
節已逾越限制級規範，應予以刪剪或禁演。又系爭節目經被告審查核准之長度分別為
八十八分及七十五分，然被告查獲之系爭節目長度卻為九十三分二十二秒及七十一分
（參原），顯見系爭違法節目內容與被告審查核准內容不符，足證原告將未經被告
審查核准之節目內容予以違法發行，違反廣播電法甚明。(三)至原告稱系爭節目內容
皆為「核准內容」，僅於片頭串加一分鐘商業廣告，原告並未變更節目內容一節。查
系爭節目姑不論多出之時間為廣告或不足核准長度，原告於送審時並未作此保留，且
系爭影片資料亦未有此註記。而系爭違法節目實際長度與被告審查核准之長度不符，
且內容逾越限制級尺度，顯見原告違法發行錄影節目，殆無疑義，所訴顯不足採。(四)
另原告指稱本件裁處最高罰鍰，有違比例原則，且有濫權之虞部分。查原告違反廣播
電法已非初犯，仍漠法律而明知故犯。被告審酌原告屢犯之情形及本件違法事實
，依職權按廣播電法第四十五條之二規定於法定裁量範圍內予以行政裁量，裁處原
告三萬元（折合新台幣九萬元）之罰鍰。被告所為行政處分適當及適法，誠無原告所
言有違比例原則及濫權之虞。綜上所述，原告發行違法錄影節目，其行為顯已違反廣
播電法第二十九條之一規定，被告依同法第四十五條之二核處，認事用法應無違誤
。一再訴願決定遞予維持，亦無不合。原告起訴意旨，難謂有理由，應予駁回。
據上論結，本件原告之訴為無理由，爰依行政訴訟法第二十六條後段，判決如主文。
中    華    民    國     八十八      年      十      月     二十二      日
                    行 政 法 院 第 六 庭
                                審 判 長 評  事      鍾  曜  唐
                                         評  事      徐  樹  海
                                         評  事      高  啟  燦
                                         評  事      林  家  惠
                                         評  事      劉  鑫  楨
右  正  本  證  明  與  原  本  無  異
                                         法院書記官  賀  瑞  鸞
中    華    民    國     八十八      年      十      月     二十五      日
